臺灣臺北地方法院民事判決
111年度勞訴字第3號
原      告  泓順展會服務股份有限公司


法定代理人  李淑華  
訴訟代理人  侯慶辰律師
複代理人    鄭雅玲律師
被      告  蘇琬貽  

訴訟代理人  呂秋𧽚律師
複代理人    王弘熙律師
            吳祖寧律師
上列當事人間請求損害賠償事件，本院於民國111年7月20日言詞
辯論終結，判決如下：
    主  文
一、被告應給付原告新臺幣參拾陸萬元，及自民國一一○年十二
    月三日起至清償日止，按年息百分之五計算之利息。
二、原告其餘之訴駁回。
三、訴訟費用由被告負擔百分之十九，餘由原告負擔。
四、本判決第一項得假執行。但被告如以新臺幣參拾陸萬元為原
    告預供擔保後，得免為假執行。
五、原告其餘假執行之聲請駁回。
    事實及理由
壹、程序部分：
    按訴狀送達後，原告不得將原訴變更或追加他訴，但擴張或
    減縮應受判決事項之聲明者，不在此限，民事訴訟法第255
    條第1項但書第3款定有明文。查原告起訴請求之金額原為新
    臺幣（下同）500萬元（見本院卷第9頁）。嗣於民國111年5
    月12日具狀變更請求之金額為188萬3,902元（見本院卷第25
    9頁），經核其所為變更屬減縮應受判決事項之聲明，揆諸
    前揭規定，應予准許。
貳、實體部分：
一、原告主張：被告於107年6月11日受僱於原告，擔任行政助理
    ，負責工讀生排班、薪資計算與發放等業務（下稱系爭勞動
    契約），因原告於108年11月5日以被告不能勝任工作為由，
    預告將於同年月26日終止系爭勞動契約。詎被告竟基於妨害
    電腦使用之犯意，於108年11月5日下午4時41分許，在其位
    在臺北市○○區○○路0段0號3樓3D05室之辦公室內個人座位上
    ，以原告電腦設備連結網際網路連線IP位址192.168.1.30，
    登入其在原告內部之使用者帳號「tw.tpe.marie」，無故將
    原告如附表所示之電磁紀錄內容全數刪除，致原告無法安排
    工讀生之班表，以及計算、發放薪資予工讀生，而受有收集
    、建置附表所示電磁紀錄之人事成本182萬2,235元、修復附
    表所示電磁紀錄之人事成本6萬1,667元等損害，自得依民法
    第184條第1項規定，請求被告給付188萬3,902元併計付法定
    遲延利息等語，並聲明：㈠被告應給付原告188萬3,902元，
    及自起訴狀繕本送達翌日起至清償日止，按年息5%計算之利
    息。㈡願供擔保，請准宣告假執行。
二、被告則以：原告為維持公司運作本即需僱用員工，108年1月
    至同年10月之員工薪資總額包含員工處理公司其餘事務之薪
    資，不完全是因建置及回復資料所支出人事成本，自不得作
    為損害賠償數額；另「109年外貿協會專業展臨時人力派遣
    外包」招標案公告時，資料尚存在，原告未舉證因被告刪除
    資料而失去訂約機會及其可得利益，亦不得據以請求損害賠
    償等語，資為抗辯，並聲明：㈠原告之訴駁回。㈡如受不利判
    決，願供擔保請准宣告免為假執行。
三、經查，被告前因刪除附表所示電磁紀錄之妨害電腦使用案件
    ，經臺灣士林地方法院以110年度審簡字第328號判決判處拘
    役55日，得易科罰金確定乙節，有刑事簡易判決書在卷可憑
    （見本院卷第27至49頁），且為兩造所不爭執，是此部分之
    事實應堪信為真。
四、得心證之理由：
　㈠按因故意或過失，不法侵害他人之權利者，負損害賠償責任
    。故意以背於善良風俗之方法，加損害於他人者亦同，民法
    第184條第1項定有明文。經查，被告於上開時、地以上開方
    式刪除原告所有如附表所示之電磁紀錄乙節，為被告所不爭
    執，原告自得依民法第184條第1項規定，請求被告負損害賠
    償責任。
　㈡原告所得請求被告賠償之損害範圍：
　⒈按負損害賠償責任者，除法律另有規定或契約另有訂定外，
    應回復他方損害發生前之原狀。第1項情形，債權人得請求
    支付回復原狀所必要之費用，以代回復原狀。損害賠償，除
    法律另有規定或契約另有訂定外，應以填補債權人所受損害
    及所失利益為限。民法第213條第1項、第3項、第216條第1
    項分別定有明文。次按如當事人已證明受有損害而不能證明
    其數額或證明顯有重大困難者，法院應審酌一切情況，依所
    得心證定其數額，民事訴訟法第222條第2項定有明文。該規
    定之性質乃證明度之降低，而非純屬法官之裁量權，負舉證
    責任之當事人仍應在客觀上可能之範圍內提出證據，俾法院
    得本於當事人所主張一定根據之事實，綜合全辯論意旨，依
    照經驗法則及相當性原則就損害額為適當之酌定。因此，主
    張損害賠償之當事人，對於他造就事實有所爭執時，仍負有
    一定之舉證責任（最高法院101年度台上字第158號判決意旨
    參照）。
　⒉收集、建置附表所示電磁紀錄成本182萬2,235元部分：
　　原告主張其受有收集、建置附表所示電磁紀錄成本182萬2,2
    35元損失乙節，固據其提出108年1月至同年10月間之薪資明
    細表及匯款紀錄為憑（見本院卷第295至333頁），然該等員
    工是否於該等期間均從事收集、建置附表所示電磁紀錄並非
    無疑，且原告表示：該部分相關證據已盡量提出，因相關人
    證、物證時隔久遠，均無法提出，也無這些員工目前的聯絡
    方式等語（見本院卷第354頁），是本院審酌本件被告刪除
    附表所示電磁紀錄時間迄今已逾2年，相關人證物證保存不
    易，強令原告舉證證明其收集、建置成本顯有重大困難，本
    院即得依民事訴訟法第222條第2項規定意旨，本於原告所主
    張上開事實，綜合全辯論意旨，依照經驗法則及相當性原則
    ，就收集、建置成本損害額酌定為36萬元（以原告提出之上
    述薪資資料乘以20%作為參考依據）。
　⒊修復附表所示電磁紀錄成本6萬1,667元
　　原告主張其受有修復附表所示電磁紀錄成本6萬1,667元損失
    乙節，固據其提出108年9月至同年12月間之薪資明細表及匯
    款紀錄為憑（見本院卷第135至143頁），然該等員工是否從
    事附表所示電磁紀錄修復，均未見原告提出證據以為證明，
    且原告亦不聲請傳喚證人或送鑑定（見本院卷第355頁），
    本院即無從依原告所提出之證據資料，認定其確受有上開損
    失。
  ⒋綜上，原告請求被告給付36萬元，為有理由，應予准許，逾
    此部分，則無理由，應予駁回。
五、從而，原告依民法第184條第1項規定，請求被告給付36萬元
    ，及自起訴狀繕本送達翌日即110年12月3日（見本院卷第85
    頁送達證書）起至清償日止，按年息5%計算之法定遲延利息
    （民法第229條第2項、第233條第1項前段、第203條參照）
    ，為有理由，應予准許。逾此範圍之請求，則為無理由，應
    予駁回。
六、本件所命被告給付之金額未逾50萬元，依民事訴訟法第389
    條第1項第5款規定應依職權宣告假執行。又被告陳明願供擔
    保，聲請宣告免為假執行，經核就前開原告勝訴部分，合於
    法律規定，爰酌定相當之擔保金額宣告之。至原告其餘敗訴
    部分，其假執行之聲請失所附麗，爰併予駁回。
七、本件為判決之基礎已臻明確，兩造其餘之陳述及所提其他證
    據，經本院斟酌後，認為均於判決之結果無影響，亦與本案
    之爭點無涉，自無庸逐一論述。
八、訴訟費用負擔之依據：民事訴訟法第79條。   　　
中　　華　　民　　國　　111 　年　　 8　　月　　17　　日
                    勞動法庭    法  官    莊仁杰
以上正本係照原本作成。
如對本判決上訴，須於判決送達後20日內向本院提出上訴狀。如
委任律師提起上訴者，應一併繳納上訴審裁判費。
中　　華　　民　　國　　111 　年　　8 　　月　　17　　日
                                書記官    廖宣惟
附表：（原告遭刪除之電磁紀錄檔案名稱一覽表）
編號 檔案名稱 1 行政部/Marie/04.展秘作業/2019裝潢設計發案週報_0000-0000.xlsx 2 行政部/Marie/04.展秘作業/展秘作業暨裝潢設計工作一覽表-191018.xlsx 3 行政部/Marie/04.展秘作業/2019裝潢設計發案週報_0000-0000.xlsx 4 行政部/Marie/04.展秘作業/展秘作業暨裝潢設計工作一覽表-191027.xlsx 5 行政部/Marie/04.展秘作業/2019裝潢設計發案週報-0000-0000.xlsx 6 行政部/Marie/04.展秘作業/展秘作業暨裝潢設計工作一覽表-191104.xlsx 7 行政部/Marie/04.展秘作業/2019裝潢設計發案週報_0000-0000.xlsx 8 行政部/Marie/04.展秘作業 9 行政部/Marie/00.工讀薪/薪資計算.pdf 10 行政部/Marie/00.工讀薪/薪資計算.docx 11 行政部/Marie/00.工讀薪/108報稅.xlsx 12 行政部/Marie/00.工讀薪/108報稅-清重複.xlsx 13 行政部/Marie/00.工讀薪 14 行政部/Marie 15 行政部/Marie/04.展秘作業/展秘作業暨裝潢設計工作一覽表-191009.xlsx 16 行政部/Marie/04.展秘作業/2019裝潢設計發案週報_0000-0000.xlsx 17 行政部/Marie/04.展秘作業/2019裝潢設計發案週報_0000-0000.xlsx 18 行政部/Marie/04.展秘作業/展秘作業暨裝潢設計工作一覽表-190830.xlsx 19 行政部/Marie/04.展秘作業/2019裝潢設計發案週報_0000-0000.xlsx 20 行政部/Marie/04.展秘作業/展秘作業暨裝潢設計工作一覽表-190906.xlsx 21 行政部/Marie/04.展秘作業/2019裝潢設計發案週報_0000-0000.xlsx 22 行政部/Marie/04.展秘作業/展秘作業暨裝潢設計工作一覽表-190912.xlsx 23 行政部/Marie/04.展秘作業/展秘作業暨裝潢設計工作一覽表-190920.xlsx 24 行政部/Marie/04.展秘作業/2019裝潢設計發案週報_0000-0000.xlsx 25 行政部/Marie/04.展秘作業/2019裝潢設計發案週報_0000-0000.xlsx 26 行政部/Marie/04.展秘作業/展秘作業暨裝潢設計工作一覽表-190927.xlsx 27 行政部/Marie/04.展秘作業/2019裝潢設計發案週報_0000-0000.xlsx 28 行政部/Marie/04.展秘作業/展秘作業暨裝潢設計工作一覽表-191008.xlsx 29 行政部/Marie/04.展秘作業/展秘作業暨裝潢設計工作一覽表-190823.xlsx 30 行政部/Marie/04.展秘作業/2019裝潢設計發案週報_0000-0000.xlsx 31 行政部/Marie/04.展秘作業/2019裝潢設計發案週報_0000-0000.xlsx 32 行政部/Marie/04.展秘作業/展秘作業暨裝潢設計工作一覽表-190726.xlsx 33 行政部/Marie/04.展秘作業/2019裝潢設計發案週報_0000-0000.xlsx 34 行政部/Marie/04.展秘作業/展秘作業暨裝潢設計工作一覽表-190802.xlsx 35 行政部/Marie/04.展秘作業/展秘作業暨裝潢設計工作一覽表-190808.xlsx 36 行政部/Marie/04.展秘作業/2019裝潢設計發案週報_0000-0000.xlsx 37 行政部/Marie/04.展秘作業/2019裝潢設計發案週報_0000-0000.xlsx 38 行政部/Marie/04.展秘作業/展秘作業暨裝潢設計工作一覽表-190817.xlsx 39 行政部/Marie/04.展秘作業/展秘作業暨裝潢設計工作一覽表-190719.xlsx 40 行政部/Marie/04.展秘作業/2019裝潢設計發案週報_0000-0000.xlsx 41 行政部/Marie/04.展秘作業/2019裝潢設計發案週報_0000-0000.xlsx 42 行政部/Marie/04.展秘作業/2019裝潢設計發案週報_0000-0000.xlsx 43 行政部/Marie/04.展秘作業/2019裝潢設計發案週報_0000-0000.xlsx 44 行政部/Marie/04.展秘作業/2019裝潢設計發案週報_0000-0000.xlsx 45 行政部/Marie/04.展秘作業/2019裝潢設計發案週報_0000-0000.xlsx 46 行政部/Marie/04.展秘作業/2019裝潢設計發案週報_0000-0000.xlsx 47 行政部/Marie/04.展秘作業/2019裝潢設計發案週報_0000-0000.xlsx 48 行政部/Marie/04.展秘作業/展秘作業暨裝潢設計工作一覽表-190510.xlsx 49 行政部/Marie/04.展秘作業/展秘作業暨裝潢設計工作一覽表-190517.xlsx 50 行政部/Marie/04.展秘作業/展秘作業暨裝潢設計工作一覽表-190524.xlsx 51 行政部/Marie/04.展秘作業/展秘作業暨裝潢設計工作一覽表-190531.xlsx 52 行政部/Marie/04.展秘作業/展秘作業暨裝潢設計工作一覽表-190606.xlsx 53 行政部/Marie/04.展秘作業/展秘作業暨裝潢設計工作一覽表-190614.xlsx 54 行政部/Marie/04.展秘作業/展秘作業暨裝潢設計工作一覽表-190621.xlsx 55 行政部/Marie/04.展秘作業/展秘作業暨裝潢設計工作一覽表-190628.xlsx 56 行政部/Marie/04.展秘作業/展秘作業暨裝潢設計工作一覽表-190705.xlsx 57 行政部/Marie/04.展秘作業/展秘作業暨裝潢設計工作一覽表-190712.xlsx 58 行政部/Marie/04.展秘作業/2019裝潢設計發案週報_0000-0000.xlsx 59 行政部/Marie/03.場務簽到/2019.2_打卡紀錄.pdf 60 行政部/Marie/03.場務簽到/2019.3_打卡紀錄.pdf 61 行政部/Marie/03.場務簽到/2019.4_打卡紀錄.pdf 62 行政部/Marie/03.場務簽到/2019.5_打卡紀錄.pdf 63 行政部/Marie/03.場務簽到/2019.6_打卡紀錄.pdf 64 行政部/Marie/03.場務簽到/2019.7_打卡紀錄.pdf 65 行政部/Marie/03.場務簽到/2019.8_打卡紀錄.pdf 66 行政部/Marie/03.場務簽到/侯敬賢_2019.xlsx 67 行政部/Marie/03.場務簽到/劉炳超_2019.xlsx 68 行政部/Marie/03.場務簽到/林柏仲_2019.xlsx 69 行政部/Marie/03.場務簽到/2019.9_打卡紀錄.pdf 70 行政部/Marie/03.場務簽到 71 行政部/Marie/展秘作業/2019裝潢設計發案週報_0000-0000.xlsx 72 行政部/Marie/02.性向測驗/性向測驗_感知和偏好量表_李政諺.pdf 79 行政部/Marie/02.性向測驗/性向測驗_感知和偏好量表_蕭誠甫.xls 74 行政部/Marie/02.性向測驗/性向測驗_感知和偏好量表_蕭誠甫.pdf 75 行政部/Marie/02.性向測驗/性向測驗_感知和偏好量表_黃姵澖.xls 76 行政部/Marie/02.性向測驗/性向測驗_感知和偏好量表_黃姵澖.pdf 77 行政部/Marie/02.性向測驗 78 行政部/Marie/03.場務簽到/2019.1_打卡紀錄.pdf 79 行政部/Marie/HS-BERYL-PC/D/HS COMPANY/test.xlsx 80 行政部/Marie/HS-BERYL-PC/D/HS COMPANY 81 行政部/Marie/HS-BERYL-PC/D 82 行政部/Marie/HS-BERYL-PC 83 行政部/Marie/Cloudstation/test.xlsx 84 行政部/Marie/Cloudstation 85 行政部/Marie/01.合約用印/2019紡拓會海外參展展務系統維護_合約書.pdf 86 行政部/Marie/01.合約用印/2019德明財經科技大學產學合作合約書&計畫書.pdf 87 行政部/Marie/01.合約用印 88 行政部/Marie/02.性向測驗/性向測驗_感知和偏好量表_李政諺.xls 89 行政部/Marie/02.性向測驗/性向測驗_感知和偏好量表.xls 90 行政部/Marie/02.性向測驗/性向測驗_感知和偏好量表_王壽方.pdf 91 行政部/Marie/02.性向測驗/性向測驗_感知和偏好量表_王壽方.xls 92 行政部/Marie/行政部工作週報表.docx 93 行政部/Marie/業一工單.xlsx